臺灣彰化地方法院刑事判決
110年度易字第498號
公  訴  人  臺灣彰化地方檢察署檢察官
被      告  黃健志


上列被告因詐欺案件，經檢察官提起公訴（110年度偵緝字第14
號），本院判決如下：
    主  文
本件管轄錯誤，移送於臺灣臺中地方法院。
    理  由
一、公訴意旨略以：被告黃健志意圖為自己不法之所有，基於詐
    欺取財之犯意，而為下犯行：㈠於民國109年6月間，在社群
    網站FACEBOOK（下稱：FB）「國內外設計師買賣交流專區」
    社團頁面，見告訴人張瑋倫刊登希望收購NIKE球鞋，乃於同
    年月10日18時13分許，利用不知情之吳奕錡透過FB向告訴人
    張瑋倫佯稱：有朋友在賣這一雙球鞋，可以Instagram私訊
    帳號「00000.000」的人云云，告訴人張瑋倫與被告黃健志
    聯絡後，加入對方FB為好友，被告黃健志並傳送其身分證照
    片以取信告訴人張瑋倫，並向告訴人張瑋倫誆稱:那雙球鞋
    要價新臺幣(下同)9300元，款項匯入後就會以宅配方式出貨
    云云，使告訴人張瑋倫陷於錯誤，於翌日20時29分許，在苗
    栗縣○○鎮○○路000號7-11超商，以無摺存款方式將9300元存
    入不知情之張晶潁(原名張家穎，所涉詐欺罪嫌，業經檢察
    官另為不起訴處分)所有之中國信託銀行彰化分行帳號00000
    000****號帳戶。嗣告訴人張瑋倫直到同年月29日都還未收
    到商品，且對方FB帳號也已刪除，始知受騙。㈡於109年6月1
    7日，在FB「國內外設計師買賣交流專區」社團頁面，見告
    訴人劉絲澐有意購買特定鞋子，即以「000 00000」 之賣家
    名義佯向告訴人劉絲澐表示有上開鞋子可以出售云云，告訴
    人劉絲澐因此陷於錯誤，乃於同日13時4分許，透過網路轉
    帳1萬元至張晶潁所有之前揭帳戶內。嗣告訴人劉絲澐撥打1
    65反詐騙專線後，發現被騙。因認被告均係犯刑法第339條
    第1項之詐欺取財罪嫌等語。
二、按案件由犯罪地或被告之住所、居所或所在地之法院管轄，
    無管轄權之案件，應諭知管轄錯誤之判決，並同時諭知移送
    於管轄法院；刑事訴訟法第302 條至第304 條之判決，得不
    經言詞辯論為之，刑事訴訟法第5 條第1 項、第304 條、第
    307 條分別定有明文。又所謂犯罪地，參照刑法第4 條之規
    定，解釋上自應包括行為地與結果地兩者而言。所謂被告所
    在地，係指其身體所在之地，並以起訴時即該案件繫屬於法
    院時為準，至其所在之原因，無論自由與強制，皆所不問（
    最高法院48年度台上字第837 號、72年度台上字第5894號、
    87年度台非字第370號刑事判決意旨參照）。
三、經查：
  ㈠公訴人以被告上揭犯行，向本院提起公訴，並於110年7月9日
    繫屬本院，有臺灣彰化地方檢察署110年7月9日彰檢秀荒110
    偵緝14字第0000000000號函上之本院收文戳章可考。本案繫
    屬於本院時，被告住所在臺中市○○區○○○○路000號，且未有
    在監或在押之情形，有被告之個人戶籍資料（完整姓名）查
    詢結果及臺灣高等法院被告前案紀錄表等在卷可稽，是依卷
    內資料，並無足資認定被告在本院管轄區域內有何住居之情
    。
  ㈡依檢察官起訴書之犯罪事實，並未記載被告之犯罪地點，且
    遍核卷內被告筆錄與證據，均未見檢察官有何詢問被告犯罪
    地點，及可佐被告犯罪地點在本院轄內之資料；而告訴人張
    偉倫遭詐騙時住在苗栗縣後龍鎮，匯款地亦在同鄉鎮之超商
    ；告訴人劉絲澐遭詐騙時住在新竹縣新埔鎮，係以網路轉帳
    方式付款等情，有告訴人2人之警詢筆錄、內政部警政署反
    詐騙諮詢專線紀錄表2紙（見109年度偵字第11778號卷第27-
    41、167、179頁）在卷可佐；另被告指示告訴人2人匯入款
    項之上揭帳戶所有人張晶潁雖居住在彰化縣，且該帳戶係在
    中國信託商業銀行彰化分行所開立，但張晶潁係因被告前曾
    向伊借款，被告向伊佯稱要還款需要伊帳戶帳號等語，始提
    供上揭帳戶帳號供被告匯款，嗣致遭被告指示告訴人2人將
    遭詐騙之款項匯入，張晶潁就被告為詐騙之事並不知情乙節
    ，業經檢察官於張晶潁之不起訴處分書中認定無疑，可知張
    晶潁並非本案被告之共犯，且被告就張晶潁之帳戶並無管領
    與控制力，被告指示告訴人2人將款項匯入張晶潁之上揭帳
    戶，僅係被告將自己對告訴人2人之詐騙犯罪所得作為清償
    對張晶潁債務之用，自不能認為張晶潁之住所及金融帳戶開
    立行為本案被告詐欺犯罪之結果發生地。是本案犯罪行為地
    及結果地均非在本院管轄區域內。
四、綜上，本案繫屬於本院時，被告之犯罪地、住所、居所、所
    在地及告訴人受騙匯款地點均非在彰化地區，非本院所得管
    轄，故本院應無管轄權，檢察官誤向無管轄權之本院提起公
    訴，於法自有未合，爰不經言詞辯論，逕為諭知管轄錯誤之
    判決，爰審酌本件被告之住所在臺中市，諭知移送於有管轄
    權之臺灣臺中地方法院。
據上論斷，應依刑事訴訟法第304 條、第307 條，判決如主文。
本案經檢察官楊聰輝提起公訴。
中　　華　　民　　國　　110 　年　　7 　　月　　13　　日
                  刑事第六庭    審判長法  官  吳永梁  
                                      法  官  張琇涵    
                                      法  官  范馨元
以上正本證明與原本無異。
如不服本判決應於收受判決後20日內向本院提出上訴書狀，並應
敘述具體理由。其未敘述上訴理由者，應於上訴期間屆滿後20日
內向本院補提理由書(均須按他造當事人之人數附繕本)「切勿逕
送上級法院」。
告訴人或被害人對於判決如有不服具備理由請求檢察官上訴者，
其上訴期間之計算係以檢察官收受判決正本之日期為準。 
中　　華　　民　　國　　110 　年　　7 　　月　　13　　日
                                      書記官  黃碧珊